臺灣新北地方法院三重簡易庭簡易民事判決
                                    111年度重簡字第592號
原      告  新光產物保險股份有限公司


法定代理人  吳昕紘  
訴訟代理人  黃品豪  
            林延勳  
            袁子謙  
被      告  陳永桂  
訴訟代理人  許椿榮  
上列當事人間請求侵權行為損害賠償(交通)事件，經本院於民國
111年5月17日言詞辯論終結，判決如下：
    主  文
被告應給付新臺幣叁萬捌仟陸佰伍拾元，及自民國一百一十年十
二月十三日起至清償日止，按年息百分之五計算之利息。
原告其餘之訴駁回。
訴訟費用由被告負擔百分之十四，其餘由原告負擔。
本判決原告勝訴部分得假執行。   
    事  實  及  理  由
一、本件原告主張：緣被告於民國109年4月24日駕駛車牌號碼00
    0-0000號營業小客車，行經新北市○○區○○○路000號與中山一
    路135巷口處時，因有未減速慢行之過失，致撞及原告所承
    保訴外人王麗妮所有並駕駛之車牌號碼000-0000號自用小客
    車，系爭車輛因而受損，經送修支出修復費用新臺幣（下同
    ）269,826元（含零件228,956元、塗裝12,570元、工資28,3
    00元），原告已依保險契約賠付被保險人上開修復費用，依
    法取得代位求償權。為此，爰依侵權行為及保險代位等之法
    律關係，提起本件訴訟。求為判決：被告應給付原告269,82
    6元及自起訴狀繕本送達翌日起至清償日止，按年息5%計算
    之利息。
二、被告則請求駁回原告之訴，並以：原告請求之修復費用依法
    應予折舊，又雙方駕駛人均有過失，依責任比例，原告保戶
    駕駛人責任較重，故原告也應賠付被告修車費用等語置辯。
三、本件原告主張系爭車輛於上開時、地因遭被告有未減速慢行
    之過失而擦撞受損之事實，業據提出新北市政府警察局道路
    交通事故當事人登記聯單暨初步分析研判表等件為證。被告
    對此固不爭執，惟以上開情詞置辯。按汽車行駛至交岔路口
    ，應遵守燈光號誌。道路安全規則第102條第1項第1款定有
    明文。又特種閃光號誌各燈號顯示之意義如左：一、閃光黃
    燈表示『警告』，車輛應減速接近，注意安全，小心通過。二
    、閃光紅燈表示『停車再開』，車輛應減速接近，先停止於交
    岔路口前，讓幹道車優先通行後認為安全時，方得續行。道
    路交通標誌標線號誌設置規則第211條第1項亦有規定。經查
    ，經本院依職權向新北市政府警察局蘆洲分局調取本件道路
    交通事故調查卷宗，被告在警詢時供稱：當時駕駛計程車TD
    A-1019於中山一路外車道往三重方向，行駛於中山一路129
    號時，突然遭右方車輛擦撞。當時車速20公里，當時行車號
    誌為黃燈等語；系爭車輛駕駛人王麗妮在警詢時供稱：當時
    駕駛自小客EAA-2155行駛於中山一路135巷口出來，欲右轉
    中山一路，右轉完直行於中山一路往三重方向行駛，突然左
    後車輛擦撞，當時行車號誌為綠燈等語。然經本院勘驗2車
    之行車紀錄器影像可知，依系爭車輛之行車紀錄器顯示，王
    麗妮右轉時其行車方向之號誌為閃光紅燈，而依被告車輛之
    行車紀錄器顯示，被告直行時其行車方向之號誌為閃光黃燈
    ，是雙方就上開交岔路口之號誌燈號均有誤述之情形。綜上
    觀之，肇事地點為有號誌交岔路口，被告駕車行經設有閃光
    黃燈號誌之交岔路口時，本應減速接近，並注意安全、小心
    通過，竟駕車加速通過，其就本件事故之發生，自有過失至
    明。惟系爭車輛駕駛人王麗妮駕車行經設有閃光紅燈號誌之
    交岔路口時，本應減速接近，先停止於交岔路口前，讓幹道
    車優先通行後認為安全時，方得續行；而依當時情形，並無
    不能注意的情事，但王麗妮疏未注意及此，即貿然進入該交
    岔路口致肇事，堪認就本件事故之發生，亦應負過失責任。
    是被告辯稱系爭車輛駕駛人王麗妮對於事故之發生與有過失
    等語，應可採信。
四、按因故意或過失，不法侵害他人之權利者，負損害賠償責任
    ；又汽車、機車或其他非依軌道行駛之動力車輛，在使用中
    加損害於他人者，駕駛人應賠償因此所生之損害；另被保險
    人因保險人應負保險責任之損失發生，而對於第三人有損失
    賠償請求權者，保險人得於給付賠償金額後，代位行使被保
    險人對於第三人之請求權。但其所請求之數額，以不逾賠償
    金額為限，民法第184條第1項前段、第191條之2前段、保險
    法第53條第1項分別定有明文。復按物被毀損時，被害人除
    得依民法第196條請求賠償外，並不排除民法第213條至第21
    5條之適用。而依民法第196條請求賠償物被毀損所減少之價
    額，得以修復費用為估定之標準，但以必要者為限（例如︰
    修理材料以新品換舊品，應予折舊）。又負損害賠償責任者
    ，除法律另有規定或契約另有訂定外，應回復他方損害發生
    前之原狀；第1項情形，債權人得請求支付回復原狀所必要
    之費用，以代回復原狀，民法第213條第1項、第3項亦定有
    明文。經查，本件事故之發生係因被告之過失行為所致，是
    原告主張被告應負侵權行為損害賠償責任，自屬有據。又系
    爭車輛係於106年4月（推定15日）出廠，有行車執照影本在
    卷可佐，依行政院公布之固定資產耐用年數表及固定資產折
    舊率表，自用小客車耐用年數5年，依定率遞減法每年折舊
    千分之369，其最後1年之折舊額，加歷年折舊累積額，總和
    不得超過該資產成本原額之10分之9，另依營利事業所得稅
    查核準則第95條第6項規定「固定資產提列折舊採用定率遞
    減法者，以1年為計算單位，其使用期間未滿1年者，按實際
    使用之月數相當於全年之比例計算之，不滿1月者，以1月計
    」，故系爭車輛自出廠日迄109年4月24日事故發生時，已使
    用3年1月。又系爭車輛支出之修復費用為269,826元（含零
    件228,956元、塗裝12,570元、工資28,300元）。惟零件部
    分係以新品換舊品，其以新品取代舊品間之差價應予折舊扣
    除，則零件部分扣除折舊額後，原告所得請求之零件費用應
    為55,754元（計算書詳如附表所示，元以下四捨五入）。至
    於工資及烤漆部分，則毋庸折舊。故原告得請求之修復費用
    共計96,624元（計算式：12,570＋28,300＋55,754＝96,624）
    。
五、末按損害之發生或擴大，被害人與有過失者，法院得減輕賠
    償金額，或免除之。前二項之規定，於被害人之代理人或使
    用人與有過失者，準用之。民法第217條第1項及第3項分別
    定有明文。此項規定之目的在謀求加害人與被害人間之公平
    ，故在裁判上法院得以職權減輕或免除之。最高法院亦著有
    97年度台上字第1291號判決意旨可資參照。本件事故之發生
    ，被告固有過失，然系爭車輛駕駛人王麗妮於行經閃光紅燈
    號誌之交岔路口時，亦同有支線道車未讓幹道車先行之過失
    ，已如前述，依法原告應承擔其過失責任甚明。本院綜合雙
    方過失情節及相關事證，認被告負擔之過失程度為40%、原
    告應負擔之過失程度應為60%，始屬相當。準此，原告因本
    件事故所受損害96,624元，扣除應減輕被告60%之賠償責任
    後，依上開說明，原告得請求被告賠償之金額為38,650元（
    計算式：96,624元×40%＝38,650元，元以下四捨五入)。至被
    告雖抗辯原告亦應賠償被告車輛受損之修復費用云云，惟原
    告並非本件車禍事故之侵權行為人，其係因保險代位而對於
    被告取得代位求償權，對被告並不負損害賠償之責，併此敘
    明。
六、綜上所述，原告本於侵權行為及保險代位等之法律關係，請
    求被告給付38,650元，及自起訴狀繕本送達翌日即110年12
    月13日起至清償日止，按年息百分之5計算之利息，為有理
    由，應予准許；逾此部分之請求，為無理由，應予駁回。
七、本件原告勝訴部分係依民事訴訟法第427條第1項規定適用簡
    易程序所為被告敗訴之判決，爰依同法第389條第1項第3款
    之規定，依職權宣告假執行。
八、本件事證已臻明確，兩造其餘主張、攻擊防禦方法及所提之
    證據，均核與本件判決所認結果不生影響，爰毋庸逐一再加
    論述，附此敘明。　　
九、訴訟費用負擔之依據：民事訴訟法第79條。　　
中　　華　　民　　國　　111 　年　　6 　　月　　7 　　日
                  三重簡易庭  法  官  王士珮
以上正本係照原本作成。
如不服本判決，應於送達後20日內，向本院提出上訴狀，並表明
上訴理由，如於本判決宣示後送達前提起上訴者，應於判決送達
後20日內補提上訴理由書（須附繕本）。
中　　華　　民　　國　　111 　年　　6 　　月　　7 　　日
                              書記官  楊家蓉   
附表
折舊時間           金額
第1年折舊值        228,956×0.369=84,485
第1年折舊後價值    228,956-84,485=144,471
第2年折舊值        144,471×0.369=53,310
第2年折舊後價值    144,471-53,310=91,161
第3年折舊值        91,161×0.369=33,638
第3年折舊後價值    91,161-33,638=57,523
第4年折舊值        57,523×0.369×(1/12)=1,769
第4年折舊後價值    57,523-1,769=55,754